臺灣臺南地方法院刑事判決　　　　　　　96年度訴緝字第20號
公　訴　人　臺灣臺南地方法院檢察署檢察官
被　　　告　乙○○
　　　　　　　　　　（現另案於臺灣高雄第二監獄執行中）
選任辯護人　林金宗律師
上列被告因偽造文書等案件，經檢察官提起公訴（九十二年度偵
字第一二七一九號），及移送併辦（九十三年度偵字第一六六八
號），被告於準備程序中就被訴事實為有罪之陳述，經本院合議
庭裁定改行簡式審判程序審理後，判決如下：
    主    文
乙○○連續行使變造私文書，足以生損害於他人，處有期徒刑伍
月，如易科罰金，以銀元佰元即新臺幣玖佰元折算壹日。
事實欄一(二)所示簽帳單之商戶存根聯上偽造之「謝樹薈」署押壹
枚沒收。
    事    實
一、乙○○意圖為自己不法之所有，基於行使偽造私文書、竊盜
    、詐欺取財之概括犯意，先後為下列行為：
  (一)民國九十二年十一月二十日下午五時四十五分許，在臺南市
    ○○路體育公園內，竊取丙○○所有置於車牌號碼ＺＶＪ─
    一九五號機車置物箱之手提帶一個（內有丙○○卡號000
    0000000000000號誠泰銀行信用卡、國民身分
    證、機車駕駛執照各一張）。得手後，將該張信用卡背面用
    以表示信用卡簽名者於信用卡有效期限內有權使用該信用卡
    之辨識及證明之「丙○○」署押更改為「謝樹薈」而變造之
    ，足以生損害於丙○○及誠泰銀行對於信用卡使用者管理之
    正確性。
  (二)九十二年十一月二十日下午七時五分許，乙○○持上開經變
    造之信用卡，前往臺南縣永康市○○○路三五八號「家樂福
    」大賣場購買洋酒七瓶、購物袋二個（價值新臺幣一萬零九
    百零九元），並將該信用卡交予該賣場不知情之店員郭堯文
    刷卡結帳，且在二聯式消費簽帳單上偽造「謝樹薈」之署押
    ，而偽造「謝樹薈」名義之簽帳單私文書，除自己收執客戶
    收執聯外，另將商戶存根聯交予店員郭堯文收執而行使，使
    郭堯文陷於錯誤，誤以為確係該信用卡持卡人刷卡消費，而
    交付上開乙○○刷卡購買之物品，足以生損害於丙○○、謝
    樹薈、家樂福大賣場及誠泰商業銀行對於審核信用卡交易作
    業之正確性。嗣於同日下午七時十五分，因誠泰銀行電話知
    會丙○○，丙○○始發覺其所有上開財物被竊，並向誠泰銀
    行辦理掛失。
  (三)九十二年十一月二十日下午七時二十三分許，乙○○又持前
    開信用卡，在上址「家樂福」大賣場購買洋菸五條、環保背
    心袋二個、洋酒八瓶、巧克力一盒等物（價值合計新臺幣八
    千七百十二元），並再次將該信用卡交予該賣場不知情之店
    員許彩鈴刷卡結帳時，因刷卡機顯示「沒收此卡」，而未取
    得財物，並經許彩鈴通知主管後報警查獲，且扣得該張變造
    之信用卡一張。
  (四)乙○○復承前竊盜犯意，於九十三年二月三日晚上八時二十
    分許，在臺南市○區○○路三七五號「花嫁汽車旅館」餐廳
    ，竊取紀銘淑所有之皮包各一只（內有機車行車執照一張、
    健保卡一張、行動電話ＳＩＭ卡二張及現金七百元），及李
    江月所有之手提帶一個（內有國民身分證一張、手機充電器
    一個）。嗣於同日晚間八時三十分許，乙○○得手後欲離開
    之際，為「花嫁汽車旅館」副理黃州昆發現，而報警查獲。
二、案經臺南縣警察局永康分局報請臺灣臺南地方法院檢察署檢
    察官偵查起訴及移送併辦。
    理    由
一、訊據被告乙○○就上開犯罪事實，於本院準備程序及審理程
    序中坦認不諱，核與證人即被害人丙○○、紀銘淑、李江月
    於警詢時指述之情節相符，並經證人即家樂福員工郭堯文、
    許彩鈴、花嫁汽車旅館副理黃州昆於警訊時證述明確，復有
    卷附信用卡消費簽帳單（商戶存根聯）一張、統一發票存根
    聯及收執聯各二張、贓物認領保管單三張，暨扣案信用卡一
    張可資佐證，堪信被告之自白與事實相符。本件被告前揭犯
    行，事證明確，堪以認定。
二、新舊法比較：
　　被告行為後，刑法業於九十四年二月二日修正公布，九十五
  　年七月一日施行，修正後第二條第一項規定：「行為後法律
    有變更者，適用行為時之法律。但行為後之法律有利於行為
    人者，適用最有利於行為人之法律。」，係規範行為後法律
    變更所生新舊法律比較適用之準據法，於新法施行後，應適
    用新法第二條第一項之規定，為「從舊從輕」之比較；比較
    時應就罪刑有關之共犯、未遂犯、想像競合犯、牽連犯、連
    續犯、結合犯，以及累犯加重、自首減輕暨其他法定加減原
    因（如身分加減）與加減例等一切情形，綜其全部罪刑之結
    果而為比較，最高法院九十五年度第八次刑庭會議決議可資
    參照。茲就本案所涉及之新舊法比較結果敘述如下：
  (一)按修正前刑法分則有關罰金刑之貨幣單位係銀元，且依修正
    前刑法第三十三條第五款規定，罰金刑為一銀元以上，而有
    關罰金倍數之調整及銀元與新臺幣之折算標準，訂有「罰金
    罰鍰提高標準條例」及「現行法規所定貨幣單位折算新臺幣
    條例」，除罰金以一銀元折算三元新臺幣外，並將七十二年
    六月二十六日以前修正之刑法部分條文罰金數額提高為十倍
    ，其後修正者則不再提高倍數，亦即刑法分則各罪罰金數額
    視前開情形分別提高為三十倍或三倍。考量新修正之刑法施
    行後，不再適用「現行法規所定貨幣單位折算新臺幣條例」
    ，為使罰金數額趨於一致，遂增訂刑法施行法第一條之一，
    將刑法各分則編所定罰金之貨幣單位均改為新臺幣，且修正
    後刑法第三十三條第五款將罰金刑提高為新臺幣一千元以上
    ，則刑法分則編各罪所定罰金刑之最高數額，於修正前後並
    無不同，惟罰金刑之最低數額，則較修正前提高，依修正後
    刑法第二條第一項規定，比較新、舊法之結果，自應以修正
    前刑法第三十三條第五款之規定較為有利於被告。
　(二)又修正前刑法第四十一條第一項前段規定：「犯最重本刑為
  　五年以下有期徒刑以下之刑之罪，而受六個月以下有期徒刑
    或拘役之宣告，因身體、教育、職業、家庭之關係或其他正
    當事由，執行顯有困難者，得以一元以上三元以下折算一日
    ，易科罰金。」，而被告行為時之易科罰金折算標準，依罰
    金罰鍰提高標準條例第二條前段之規定（現已刪除），就其
    原定數額提高為一百倍折算一日，則被告行為時之易科罰金
    折算標準，應以銀元一百元至三百元折算一日，經折算為新
    臺幣後，係以新臺幣三百元至九百元折算為一日；惟修正後
    之刑法第四十一條第一項前段則規定：「犯最重本刑為五年
    以下有期徒刑以下之刑之罪，而受六個月以下有期徒刑或拘
    役之宣告者，得以新臺幣一千元、二千元或三千元折算一日
    ，易科罰金。」，比較修正前後之易科罰金折算標準，以修
    正前刑法第四十一條第一項前段規定較有利於被告。
　(三)被告行為時之刑法第五十六條規定：「連續數行為而犯同一
 　 之罪名者，以一罪論。但得加重其刑至二分之一。」同法五
    十五條後段規定：「犯一罪而其方法或結果之行為犯他罪名
    ，從一重處斷。」惟現行刑法已刪除前開關於連續犯、牽連
    犯之規定，此刪除雖非犯罪構成要件之變更，但顯已影響行
    為人刑罰之法律效果，自屬法律有變更，而現行刑法既無連
    續犯及牽連犯得論以裁判上一罪之情形，則被告所犯之數罪
    ，應按其具體情形而可能論以數罪併罰，是比較修正前、後
    刑法之規定，以適用被告行為時之刑法論以連續犯以及牽連
    犯之規定，較有利於被告。
　(四)經比較前述各項法律變更之結果後，本案因修正後之規定並
  　未對被告更為有利，依據修正後刑法第二條第一項前段，應
    適用修正前刑法之規定。
三、按持信用卡購物消費，須於信用卡之簽帳單顧客簽名欄上簽
    名後，將簽帳單中之商戶存根聯交還特約商店，以表示持卡
    人確認簽帳單上記載之交易標的及金額，並向發卡銀行請求
    撥付消費款項與特約商店之旨，是該簽帳單含有收據及請款
    單之性質，自屬私文書。本案被告竊取丙○○、紀銘淑、李
    江月之財物，並將所竊得之丙○○信用卡背面「丙○○」之
    簽名更改為「謝樹薈」，且持前開信用卡至特約商店佯以其
    為真正持卡人，偽造簽帳單而向特約商店簽帳購物，使商家
    誤認其係真正持卡人，而交付財物之所為，核係犯刑法第三
    百二十條第一項之竊盜罪、同法第二百十六條、第二百十條
    之行使偽造、變造私文書罪、同法第三百三十九條第一項之
    詐欺取財罪既遂罪及同條第三項、第一項之詐欺取財未遂罪
    。被告於簽帳單上偽造署押之行為係偽造私文書之階段行為
    ；其偽造、變造私文書後持以行使，其偽造、變造之低度行
    為，應為行使之高度行為所吸收，均不另論罪。其先後二次
    竊盜、行使變造私文書及詐欺取財之犯行，均時間緊接，方
    法相同，各觸犯構成要件相同之罪名，顯均係基於概括之犯
    意反覆為之，俱為連續犯，皆應依修正前刑法第五十六條之
    規定論以一罪即連續竊盜、連續行使變造私文書罪、連續詐
    欺取財既遂罪，並各依法加重其刑。又被告所犯前開連續竊
    盜、連續行使變造私文書、行使偽造私文書、連續詐欺取財
    既遂罪間，有方法、目的之牽連關係，為牽連犯，應依修正
    前刑法第五十五條後段規定，從一重之刑法第二百十六條、
    第二百十條連續行使變造私文書罪處斷。爰審酌被告以不勞
    而獲之方式貪取不法利益，竊取他人財物，進而持所竊取之
    信用卡，更改持卡人姓名後持之消費購物，除造成被害人財
    產上損失外，更擾亂身分識別及信用卡之交易秩序，所為殊
    無足採，惟念及被告所竊得之財物及盜刷信用卡消費之金額
    非鉅，犯罪所生危害尚非重大，犯後已悉數坦承犯行，態度
    尚佳等一切情狀，量處如主文所示之刑，並依修正前刑法第
    四十一條第一項前段之規定，諭知易科罰金之折算標準。至
    上開信用卡消費簽帳單係一式二聯，其中特約商店存根聯已
    因交予特約商店而非屬被告所有，惟其上「謝樹薈」之簽名
    一枚，係被告所偽造之署押，應依刑法第二百十九條規定宣
    告沒收；而被告所持有之上開消費簽帳單持卡人收執聯，雖
    係被告所有，且為供本件犯罪所用之物，然已遭被告丟棄，
    此據被告供陳明確，顯然業已滅失，為免將來執行困難，爰
    不為沒收之諭知。另扣案信用卡背面雖有經被告變造之簽名
    ，然該信用卡為被害人丙○○所失竊之物，非屬被告所有，
    且該經變造之簽名，亦非刑法第二百十九條所規定之「偽造
    」之印章、印文或署押，故不為沒收之諭知，併此敘明。
據上論斷，應依刑事訴訟法第二百七十三條之一第一項、第二百
九十九條第一項前段，刑法第二條第一項前段、第二百十六條、
第二百十條、第三百三十九條第一項、第三百二十條第一項、第
二百十九條，修正前刑法第五十六條、第五十五條後段，廢止前
罰金罰緩提高標準條例第二條，刑法施行法第一條之一，判決如
主文。
本案經檢察官甲○○到庭執行職務。
中　　華　　民　　國　　96　　年　　4 　　月　　11　　日
　　　　　　　　　刑事第十二庭  法　官　林佩儒
以上正本證明與原本無異。
如不服本判決，應於判決送達後10日內，向本院提出上訴狀。
　　　　　　　　　　　　　　　　書記官　曾盈靜
中　　華　　民　　國　 969　　年　　4 　　月　　13　　日
附錄論罪科刑法條
中華民國刑法第210條
（偽造變造私文書罪）
偽造、變造私文書，足以生損害於公眾或他人者，處5年以下有
期徒刑。
中華民國刑法第216條
（行使偽造變造或登載不實之文書罪）
行使第210條至第215條之文書者，依偽造、變造文書或登載不實
事項或使登載不實事項之規定處斷。
中華民國刑法第339條
（普通詐欺罪）
意圖為自己或第三人不法之所有，以詐術使人將本人或第三人之
物交付者，處5年以下有期徒刑、拘役或科或併科1千元以下罰金
。
以前項方法得財產上不法之利益或使第三人得之者，亦同。
前二項之未遂犯罰之。
中華民國刑法第320條
（普通竊盜罪、竊佔罪）
意圖為自己或第三人不法之所有，而竊取他人之動產者，為竊盜
罪，處5年以下有期徒刑、拘役或5百元以下罰金。
意圖為自己或第三人不法之利益，而竊佔他人之不動產者，依前
項之規定處斷。
前二項之未遂犯罰之。
